最　高　行　政　法　院　判　決
                                      100年度判字第431號
上  訴  人　鄒美玲
訴訟代理人　卓隆燁
被 上訴 人　財政部臺北市國稅局
代　表　人　陳金鑑
　　　　　　　　　　　　　送達代收人　曾淑玲
上列當事人間綜合所得稅事件，上訴人對於中華民國99年4月22
日臺北高等行政法院98年度訴字第2702號判決，提起上訴，本院
判決如下：
　　主  文
上訴駁回。
上訴審訴訟費用由上訴人負擔。
　　理  由
一、本件上訴人民國93年度綜合所得稅結算申報，經查獲漏報取
    自永達保險經紀人股份有限公司（下稱永達公司）薪資所得
    新臺幣（下同）1,608,000元（下稱系爭所得），並漏報扶
    養親屬營利、利息及執行業務所得計7,574元，乃歸戶核定
    上訴人當年度綜合所得總額為14,201,707元，補徵應納稅額
    482,400元，並按所漏稅額643,501元分別處0.5倍及0.2倍罰
    鍰計320,845元。上訴人不服，循序提起訴願，經訴願決定
    將罰鍰部分撤銷發回重核，並駁回其餘訴願，上訴人仍不服
    ，提起行政訴訟，經原審判決駁回，乃提起本件上訴。
二、上訴人起訴主張：：（一）上訴人任職之永達公司為協助業
    務員執行業務推展，規定處經理級以上人員或業績較優同仁
    得申請保管公務租賃車輛（下稱系爭車輛），故系爭車輛屬
    上訴人招攬保險業務之必要工具，參酌財政部79年7月4日臺
    財稅第790178955號及95年6月28日臺財稅字第09504063430
    號函釋（下稱財政部95年函釋）意旨，該支出屬永達公司非
    薪資支出之營業費用，不應認屬上訴人之薪資所得。又依綜
    合所得稅之收付實現原則，屬績效衡量因素且非屬受僱人實
    際領受之營業費用，不應涵蓋於受僱人之所得中。（二）本
    件事實經臺灣臺北地方法院檢察署（下稱臺北地檢署）檢察
    官偵查，且函經被上訴人認系爭車輛租金屬交通費，則依本
    院32年判字第18號判例，被上訴人應以臺北地檢署檢察官96
    年度偵字第2347號不起訴處分書認定事實，且依本院89年度
    判字第699號判決要旨，嗣後課稅事實資料未變，要難憑藉
    新見解重為處分等語，求為判決撤銷訴願決定及原處分對上
    訴人不利部分。
三、被上訴人則以：上訴人93年度任職永達公司，該公司於93年
    2月26日與和車汽車租賃股份有限公司（下稱和車公司）簽
    訂「公務車輛租賃附屬契約」，約定由和車公司出租系爭車
    輛（牌照號碼：DD-7956）予永達公司，每月租金為67,000
    元，車輛保證金為445,000元，並由上訴人擔任車輛保管人
    ，實際使用及保管系爭車輛。而系爭車輛每月租金係由永達
    公司墊付予和車公司，以「營業費用－租金支出」科目列帳
    ，並從上訴人薪資中扣取，再以應發放之薪資總額扣除車輛
    租金後之淨額，列報上訴人之薪資所得，且系爭車輛保證金
    實質上係由上訴人出資，是永達公司雖形式上列名租賃契約
    之承租人，惟未承擔任何承租人之違約風險，可證上訴人係
    租賃契約實際承租人。從而，被上訴人依實質課稅原則，核
    認系爭車輛租金，實質為上訴人之薪資所得，並無不合。另
    被上訴人於核課期間內，另發現應徵之稅捐，為維持課稅公
    平之原則，自可變更原核定等語，資為抗辯，求為判決駁回
    上訴人之訴。
四、原審斟酌全辯論意旨及調查證據之結果，以：（一）上訴人
    於93年度任職永達公司，該公司與和車公司簽訂「公務車輛
    租賃附屬契約」，名義上系爭車輛係永達公司承租。惟依永
    達公司「公務車輛租賃作業流程」第3、4、5款規定、永達
    公司財務經理李忠約於臺北地檢署檢察官偵查時到庭證述及
    永達公司「公務車輛使用辦法」第7條規定，永達公司「業
    務拓（發）展費」係由員工檢具單據向永達公司申請，始由
    該公司發放與員工，而系爭車輛租金支出採「由永達公司先
    支付車商，再由員工之酬傭內扣除」之方式核銷，二者之核
    銷方式迥異。又系爭車輛係由上訴人自行與車商確認車種、
    車價及分期付款期數，車輛保證金亦由上訴人支付，並於上
    訴人完成扣薪同意書後，由永達公司按月自上訴人薪資中扣
    取租金支付，且系爭車輛係由上訴人實際使用及保管。足見
    系爭車輛租賃合約之承租人違約風險已由上訴人負擔，而自
    租賃之效力觀察出租人及上訴人之權利義務內容，上訴人實
    質上為系爭車輛之承租人，永達公司僅係名義上承租人，堪
    以憑認。從而，被上訴人依實質課稅原則，認永達公司藉租
    賃車輛名義，將扣取上訴人之薪資，改以永達公司租金支出
    列報，實質上係上訴人之薪資所得，核無不合。（二）永達
    公司負責人吳文永涉嫌違反稅捐稽徵法及商業會計法案，雖
    經臺北地檢署檢察官為不起訴處分，惟上訴人是否有違章事
    實，被上訴人本得依職權調查認定，不受不起訴處分書之拘
    束。另財政部95年函釋係限於因招攬保險業務而發生之費用
    ，系爭車輛租金支出既非永達公司之營業費用，自無財政部
    95年函釋之適用。又本件之永達公司僅係名義上之承租人，
    尚難認係永達公司租賃車輛供本業或附屬業務使用，自無財
    政部79年7月4日臺財稅第790178955號函釋之適用等語，判
    決駁回上訴人在原審之訴。
五、本院查：
（一）按「刑事判決所認定之事實，及其所持法律上見解，並不
      能拘束本院。本院應本於調查所得，自為認定及裁判。」
      本院著有44年判字第48號判例可循。經查：（1）本件原
      審係依調查證據之辯論結果，並詳述得心證之理由，而認
      系爭車輛實際上係由上訴人租賃，進而認定系爭租車費用
      實質上應屬上訴人取自永達公司之薪資所得，核其認定與
      卷內證據並無不合，且與經驗法則及論理法則無違，上訴
      意旨再執詞就原審之事實認定之職權行使事項為指摘，並
      無可採。至原判決於上揭實質認定後，雖有「況原告亦未
      能證明系爭車輛租金為永達公司經營本業及附屬業務有關
      之費用。」等語之記載，然此核屬與其前所為之實質認定
      無影響之贅論，自不得因此而謂原判決係依舉證責任分配
      為不利於上訴人之判斷，故上訴意旨以原判決任意調整舉
      證責任，指摘原判決違法云云，自無可採。（2）又本院
      32年判字第18號判例係謂：「司法機關所為之確定判決，
      其判決中已定事項，若在行政上發生問題時，行政官署不
      可不以之為既判事項而從其判決處理，此為行政權與司法
      權分立之國家一般通例。」即此判例係闡述法院之確定判
      決所認定事項對行政機關之效力。至行政法院應本於調查
      所得自行認定事實，不受刑事判決認定事實之拘束，已如
      上述。故上訴意旨主張之臺北地檢署檢察官96年度偵字第
      2347號不起訴處分書，雖對永達公司負責人吳文永違反稅
      捐稽徵法等案為不起訴處分，行政法院亦不受該不起訴處
      分書所認定事實之拘束，況其並非法院之確定判決，更與
      本院32年判字第18號判例所闡述者有別。故上訴意旨執本
      院32年判字第18號判例主張原判決應受上述不起訴處分書
      所認定事實之拘束，進而指摘原判決違法云云，並無可採
      。（3）再本件原判決係依調查證據之辯論結果，而認系
      爭所得實質上應屬上訴人自永達公司獲致之薪資所得，進
      而將原處分予以維持，故此認定核與永達公司之計薪方式
      無涉。且就永達公司而言，亦僅是營業費用科目之變更，
      並不影響其所列報費用之總額。故上訴意旨以系爭所得屬
      永達公司各利潤中心之必要費用為前提，主張因上訴人之
      薪資為個人薪酬及組織報酬減除支應歸屬利潤中心之各項
      必要費用後餘額之合計數，指摘原判決將直接歸屬至各業
      務同仁利潤中心之必要業務費用，認定非屬永達公司營業
      費用，違反租稅中立原則云云，自無可採。另本件因認上
      訴人方為系爭車輛之真正承租人，進而謂系爭所得為上訴
      人之薪資所得，故核定上訴人有系爭所得，自無違反收付
      實現原則。此外，上訴意旨所為原判決之認定有違實質課
      稅原則及平等原則之指摘，無非係就原審之事實認定事項
      為爭議，依上揭所述，並無可採。
（二）又按「保險業務員因為所屬公司招攬保險業務而發生之文
      具用品費、差旅費、郵電費、印刷費及廣告費、交際費、
      訓練費、交通及油料費等，依據現行所得稅法規定，其屬
      保險公司之營業費用者，可由保險公司依營利事業所得稅
      查核準則有關規定檢據依費用性質核實列報，不宜約定由
      保險業務員自行吸收或負擔，並併同薪資給付，成為業務
      員薪資之一部分，而由保險公司逕以『薪資支出』科目列
      支。」固經財政部95年函釋在案，惟此函釋所稱「不宜約
      定由保險業務員自行吸收或負擔，並併同薪資給付」一節
      ，係以該等支出確屬保險業務員為所屬公司招攬保險業務
      而發生之營業費用為前提。而系爭所得實質上應屬上訴人
      之薪資，並非上述財政部95年函釋所稱屬保險業務員為所
      屬公司招攬保險業務發生之營業費用一節，已經原判決認
      定甚明，故本件事實核與財政部95年函釋有別。是原判決
      認無此函釋之適用，即無不合。至被上訴人雖曾以96年6
      月5日財北國稅審二字第0960201843號函，就與本件相關
      部分函復臺北地檢署略謂：「……四、保險經紀公司之員
      工，如為所屬公司招攬業務而以公司名義購置車輛……則
      其分期給付車商之價金，……該公司應以該資產之實際成
      本，按所得稅法及查核準則規定之方法以及耐用年數計提
      折舊。另該員工如係以公司名義租賃車輛，其分期給付車
      商之租金（不含保證金），得依查核準則第74條第3款第2
      目之5規定認屬為交通費，……至員工如以員工自己名義
      租購車輛，則該扣付款應視為員工基於僱傭關係而取得之
      各種補助費或給與，故保險經紀公司應以薪資支出列支，
      並依法併同員工薪資所得依率扣繳稅款。」即此函係分別
      就不同形式之事實為相關法令之說明，尚非就已經實質認
      定後之個案為判斷，自不生上訴意旨所主張違反本院89年
      度判字第699號判決所揭示：不得就業經查定確定之案件
      憑藉新見解重為較不利於當事人之查定處分情事。另高等
      行政法院認定事實之職權本不受行政機關所認定事實之拘
      束，況被上訴人上開函文並非就本件個案事實之具體判斷
      ，是本件更無上訴意旨所稱被上訴人上述函文係依臺北地
      檢署就系爭車輛之法律適用及實證回復，有拘束本件之效
      力情事。故上訴意旨據以指摘原判決違法云云，亦無可採
      。又本件係關於補徵稅額之爭議，不及於罰鍰部分，故原
      判決針對罰鍰處分是否適法之論斷，核屬與判決結論無影
      響之贅論，附此敘明。
（三）綜上所述，上訴人之主張均無可採。原判決將訴願決定及
      原處分均予維持，而駁回上訴人在原審之訴，核無違誤。
      上訴論旨指摘原判決違背法令，求予廢棄，為無理由，應
      予駁回。
六、據上論結，本件上訴為無理由。依行政訴訟法第255條第1項
    、第98條第1項前段，判決如主文。
中　　華　　民　　國　　100　 年　　3　　 月　　29　　日
                    最高行政法院第三庭
                        審判長法官　黃　璽　君
                              法官　楊　惠　欽
                              法官　吳　東　都
                              法官　陳　金　圍
                              法官　蕭　惠　芳

以  上  正  本  證  明  與  原  本  無  異
中　　華　　民　　國　　100　 年　　3　　 月　　29　　日
　　　　　　　　　　　　　　　書記官　張　雅　琴